【裁判字號】    99,抗,23
【裁判日期】    990622
【裁判案由】    本票裁定
【裁判全文】
臺灣臺北地方法院民事裁定                99年度抗字第23號
抗  告  人  甲○○
相  對  人  香港上海匯豐銀行股份有限公司
法定代理人  乙○○
上列當事人間聲請本票裁定事件，抗告人對於中華民國 99年2月
25日本院99年度司票字第2019號裁定提起抗告，本院裁定如下：
    主  文
抗告駁回。
抗告程序費用新臺幣壹仟元由抗告人負擔。
    理  由
一、本件抗告意旨略以：系爭本票之發票日為94年7月7日，且未
    載到期日，相對人於 98年10月9日始行提示，依票據法第22
    條第1項前段規定，相對人之票據權利已於 97年7月7日罹於
    時效，是相對人本票債權並不存在。原裁定逕准相對人之聲
    請，顯有違誤，爰提起抗告。
二、相對人於原審聲請意旨略以：伊執有抗告人所簽發，發票日
    為民國94年7月7日、金額新臺幣（下同） 2,380,000元、付
    款地於臺北市、利息按年息 3.99%計算、免除作成拒絕證書
    、到期日未載之本票 1紙（下稱系爭本票），詎經相對人於
    98年10月9日提示未獲付款，為此提出本票1紙，聲請裁定就
    上開金額及依法定年息計算之利息准許強制執行等語。原審
    就系爭本票之票款及其中205,244元自98年10月9日起至清償
    日止，按年息3.99%計算之利息，裁定准許強制執行。
三、按執票人向本票發票人行使追索權時，得聲請法院裁定後強
    制執行，票據法第 123條定有明文。本票執票人，依前開規
    定，聲請法院裁定許可對發票人強制執行，性質上係屬非訟
    事件，此項聲請之裁定及抗告法院之裁定，僅依非訟事件程
    序以審查強制執行許可與否，並無確定實體上法律關係存否
    之效力，如發票人就票據債務之存否有爭執時，應由發票人
    另提起確認之訴，以資解決，是關於本票之票款請求權有無
    罹於時效而消滅之事項，因涉及請求權時效有無中斷、如何
    計算等事實待調查認定，並非單由票面外觀之形式上記載即
    得判斷，以非訟事件程序審查強制執行許可與否，既無確定
    實體法律關係存否之效力，此時效消滅之抗辯應屬實體上法
    律關係之抗辯，應非裁定法院所得審酌之事項（參見最高法
    院 83年度台抗字第227號裁定意旨及臺灣高等法院94年法律
    座談會民事類提案第15-1號研究結果）。經查，本件抗告人
    以本票業已罹於時效，而主張相對人之本票債權並不存在，
    惟相對人業已具狀主張系爭本票之到期日應為 98年10月9日
    ，卻漏未記載，否認系爭本票之請求權已罹於時效，則抗告
    人所執時效抗辯之起算點應自何時起算等事由，既已涉實體
    法上之爭執，自非非訟程序所得審究，應由抗告人另行提起
    訴訟，以資解決。從而，由該本票票載內容既堪認形式上相
    對人有此票據請求權存在，原審為形式審查後據以裁定准予
    強制執行，並無不當，抗告意旨仍指摘原裁定不當，求予廢
    棄，委無理由，應予駁回。
四、據上論結，本件抗告為無理由，爰依非訟事件法第21條第 2
    項、第24條第1項、第46條，民事訴訟法第495條之1第1項、
    第449條第1項、第78條，裁定如主文。
中    華    民    國    99    年    6     月    22    日
                  民事第六庭    審判長法  官  朱漢寶
                                      法  官  陶亞琴
                                      法  官  林麗真
以上正本係照原本作成。
本裁定除以適用法規顯有錯誤為理由，不得再抗告。如提起再抗
告，應於收受後10日內委任律師為訴訟代理人向本院提出再抗告
狀，並繳納再抗告費新臺幣1,000元。
中    華    民    國    99    年    6     月    22    日
                                      書記官  黃靖雅

司法院資訊處製作；財團法人民間司法改革基金會備份。
